臺灣高雄地方法院刑事判決
111年度再字第6號
公  訴  人  臺灣高雄地方檢察署檢察官
被      告  黃乙庭



上列被告因違反毒品危害防制條例案件，經檢察官聲請簡易判決
處刑（109年度偵字第9808號），本院高雄簡易庭前以109年度簡
字第3241號簡易判決判處被告罪刑確定，嗣檢察官聲請再審，經
本院以111年度聲簡再字第11號裁定開始再審，復改依通常程序
審理，並判決如下：
    主  文
黃乙庭無罪。
    理  由
一、聲請簡易判決處刑意旨略以：被告明知3,4-亞甲基雙氧苯基
    甲胺戊酮（即Pentylone，下以英文名稱代之）係毒品危害
    防制條例第2條第2項第2款所定之第二級毒品，不得非法持
    有，竟於民國109年4月21日2時許，在高雄三民區鼎金後路
    金獅湖菜市場後方之停車場，向真實姓名年籍不詳，微信暱
    稱「卡哇伊」之成年男子，以新臺幣1萬2250元購買含有Pen
    tylone之咖啡包35包，而非法持有之。嗣於109年5月3日15
    時許，因警接獲被告之母吳季芸報案表示其子疑似施用毒品
    ，遂在吳季芸之陪同下前往被告位於高雄市○○區○○路000號2
    樓之居所查看，經徵得被告之同意實施搜索後，當場查扣施
    用剩餘之咖啡包34包（毛重共計362.82公克），因認被告涉
    犯毒品危害防制條例第11條第2項之持有第二級毒品罪嫌等
    語。
二、按法院認為應科拘役、罰金或應諭知免刑或無罪之案件，被
    告經合法傳喚無正當理由不到庭者，得不待其陳述逕行判決
    ，刑事訴訟法第306條定有明文。本案被告經本院合法傳喚
    無正當理由不到庭，有被告個人戶籍資料查詢結果、臺灣高
    等法院在監在押全國紀錄表、送達證書、報到單附卷可查（
    本院再字卷第11至21頁），而本院認被告所涉持有第二級毒
    品罪嫌尚屬無法證明，應為無罪之諭知，爰不待其到庭陳述
    ，逕行一造辯論判決。
三、按犯罪事實應依證據認定之，無證據不得認定犯罪事實；不
    能證明被告犯罪者，應諭知無罪之判決，刑事訴訟法第154
    條第2項、第301條第1項分別定有明文。且認定犯罪事實所
    憑證據，無論直接證據或間接證據，其為訴訟上之證明，須
    於通常一般之人均不致有所懷疑，而得確信其為真實之程度
    者，始得據為有罪之認定，倘其證明尚未達到此一程度，而
    有合理之懷疑存在而無從使事實審法院得有罪之確信時，即
    應諭知被告無罪之判決。
四、聲請意旨認被告涉犯前揭罪嫌，無非係以被告於警詢時之自
    白、自願受搜索同意書、高雄市政府警察局三民第二分局搜
    索扣押筆錄、扣押物品目錄表、照片58張、高雄醫學大學附
    設中和紀念醫院（下簡稱高醫）檢驗醫學部毒物室109年7月
    17日濫用藥物檢驗報告8紙、上開扣案之咖啡包34包等為主
    要論據。但查：
(一)本件扣案咖啡包經送高醫檢測結果，雖認含有第二級毒品Pe
    ntylone成分（鑑定結果詳如附表所示），有上揭濫用藥物
    檢驗報告附卷可查（偵卷第107至121頁）；惟嗣因高醫檢驗
    醫學部毒物室有數件將第三級毒品Eutylone誤判為第二級毒
    品Pentylone之情形，經法務部法醫研究所會同法務部調查
    局、內政部警政署刑事警察局等中央檢驗機關，於110年12
    月17日前往高醫重新判讀後，結果認本件扣案咖啡包所含成
    分應為第三級毒品Eutylone，而非第二級毒品Pentylone，
    此有法務部法醫研究所110年12月30日法醫毒字第110000931
    80號函暨重新判讀結果清冊在卷可佐（執聲再卷第5至7頁）
    。是本件扣案咖啡包既未含有第二級毒品Pentylone成分，
    聲請簡易判決處刑書認被告持有第二級毒品Pentylone，即
    與客觀事證不合，本案自不能遽以持有第二級毒品之罪名相
    繩。
(二)再者：
　1.按行為後法律有變更者，適用行為時之法律，但行為後之法
    律有利於行為人者，適用最有利於行為人之法律，刑法第2
    條第1項定有明文。查毒品危害防制條例第11條第5項業於10
    9年1月15日經總統公布修正，並自同年7月15日起生效。而
    修正前毒品危害防制條例第11條第5項規定：「持有第三級
    毒品純質淨重二十公克以上者，處三年以下有期徒刑，得併
    科新臺幣三十萬元以下罰金。」修正後規定：「持有第三級
    毒品純質淨重五公克以上者，處二年以下有期徒刑，得併科
    新臺幣二十萬元以下罰金。」修正後規定將處罰持有第三級
    毒品重量之標準下降（較易成立犯罪），惟將法定刑（有期
    徒刑及罰金刑）降低，是若行為人於109年7月15日前持有之
    第三級毒品純質淨重未達20公克，當以修正前之毒品危害防
    制條例第11條第5項較為有利（因不會成立犯罪）；若達20
    公克，則以修正後之毒品危害防制條例第11條第5項較為有
    利（因法定刑較低），換言之，應依行為人持有第三級毒品
    之純質淨重，判斷修正前或後之毒品危害防制條例第11條第
    5項何者對行為人較為有利，並依刑法第2條第1項加以選擇
    適用。
　2.本件經抽驗之咖啡包，檢驗結果均如附表所示等情，業如前
    述，則本件曾經抽驗之咖啡包，所檢測出第三級毒品成分之
    純質淨重，合計顯未達20公克；至其餘未經檢測之咖啡包，
    業經沒收銷燬，有台灣高雄地方檢察署檢察官扣押（沒收）
    物品處分命令、本院公務電話紀錄附卷可查（執沒卷第17頁
    ，本院聲簡再卷第15頁），亦已無從再行檢驗；則本件依卷
    內證據，無從認為被告當時持有第三級毒品之純質淨重合計
    已達20公克，揆諸前開新舊法比較說明，當以適用修正前之
    毒品危害防制條例第11條第5項對受判決人較為有利，從而
    被告所為亦不構成修正前毒品危害防制條例第11條第5項之
    持有第三級毒品罪。
五、綜上所述，檢察官雖認被告係涉犯毒品危害防制條例第11條
    第2項持有第二級毒品罪嫌，然依卷內事證，被告所持有咖
    啡包中未經檢出有第二級毒品成分，而經檢出含有之第三級
    毒品成分，則無證據可證總純質淨重已達20公克，亦不成立
    犯罪。揆諸前揭說明，本件不能證明被告犯罪，應為無罪之
    諭知。至再審前之判決（本院109年度簡字第3241號），則
    已於開始再審之裁定確定時，失其效力，附此敘明。
據上論斷，應依刑事訴訟法第436條、第452條、第301條第1項、
第306條，判決如主文。
本案經檢察官吳協展聲請簡易判決處刑，檢察官王勢豪到庭執行
職務。
中　　華　　民　　國　　111 　年　　6 　　月　　14　　日
                  刑事第三庭    法　官  洪韻婷
以上正本證明與原本無異。
如不服本判決應於收受判決後20日內向本院提出上訴書狀，並應
敘述具體理由。其未敘述上訴理由者，應於上訴期間屆滿後20日
內向本院補提理由書(均須按他造當事人之人數附繕本)「切勿逕
送上級法院」。
中　　華　　民　　國　　111 　年　　6 　　月　　14　　日
                                書記官  陳瓊芳
附表：
編號 扣案物品名稱 數量            高醫檢驗結果 備註  1 咖啡包 1包 1.驗出第二級毒品Pentylone成分（驗前淨重8.632 公克，驗後淨重8.612 公克，純質淨重0.16公克） 2.bk-DMBDB(Dibuty1one)(第三級毒品）（純度:<1/純質淨重【公克】：無法計算） 3.Nitrazepam（硝西泮）（第四級毒品/管制藥品/純度(％):〈1純質淨重【公克】：無法計算） 外包裝為小惡魔圖案  2 咖啡包 1包 1.驗出第二級毒品Pentylone成分（驗前淨重8.495 公克，驗後淨重8.475 公克，純質淨重0.102 公克） 2.bk-DMBDB(Dibuty1one)(第三級毒品）（純度:<1/純質淨重【公克】：無法計算）　　 外包裝為小惡魔圖案  3 咖啡包 1包 1.驗出第二級毒品Pentylone成分（驗前淨重10.029公克，驗後淨重10.009公克，純質淨重0.267 公克） 2.bk-DMBDB(Dibuty1one)(第三級毒品）（純度:<1/純質淨重【公克】：無法計算）　 外包裝為小惡魔圖案  4 咖啡包 1包 1.驗出第二級毒品Pentylone成分（驗前淨重10.238公克，驗後淨重10.218公克，純質淨重0.147 公克） 2.bk-DMBDB(Dibuty1one)(第三級毒品）（純度:<1/純質淨重【公克】：無法計算）　 外包裝為小惡魔圖案  5 咖啡包 1包 驗出第二級毒品Pentylone成分（驗前淨重9.744 公克【原判決誤載為7.744公克】，驗後淨重9.724公克，純質淨重無法計算） 外包裝為小熊圖案  6 咖啡包 1包 1.驗出第二級毒品Pentylone成分（驗前淨重11.184公克，驗後淨重11.164公克，純質淨重0.167公克【原判決誤載為無法計算】） 2.bk-DMBDB(Dibuty1one)(第三級毒品）（純度:<1/純質淨重【公克】：無法計算）　　 外包裝為小熊圖案  7 咖啡包 1包 1.驗出第二級毒品Pentylone成分（驗前淨重8.81公克，驗後淨重8.79公克，純質淨重0.110公克【原判決誤載為無法計算】） 2.bk-DMBDB(Dibuty1one)(第三級毒品）（純度:<1/純質淨重【公克】：無法計算）　　 外包裝為小熊圖案  8 咖啡包 1包 1.驗出第二級毒品Pentylone成分（驗前淨重10.053公克，驗後淨重10.033公克，純質淨重0.181公克【原判決誤載為無法計算】） 2.bk-DMBDB(Dibuty1one)(第三級毒品）（純度:<1/純質淨重【公克】：無法計算）　　 外包裝為小熊圖案